【裁判字號】    94,交訴,64
【裁判日期】    950111
【裁判案由】    肇事遺棄罪等
【裁判全文】
臺灣桃園地方法院刑事判決              94年度交訴字第64號
公  訴  人  臺灣桃園地方法院檢察署檢察官
被      告  乙○○
上列被告因肇事遺棄罪等案件，經檢察官提起公訴（94年度偵字
第1814號），本院判決如下：
    主  文
乙○○因過失傷害人，累犯，處拘役柒拾日，如易科罰金，以
佰元折算壹日。又駕駛動力交通工具肇事，致人受傷而逃逸，累
犯，處有期徒刑壹年貳月。
    事  實
一、乙○○前曾於民國九十年間因賭博案件，經臺灣板橋地方法
    院以九十年度板簡字第七四０號判決判處有期徒刑四月確定
    ，於九十年七月三十一日易科罰金執行完畢，仍不知悔改（
    構成累犯）。其於九十三年十二月十五日晚間，駕駛Ｚ五—
    九０二九號自用小客車，沿桃園縣龍潭鄉○○路由龍潭往關
    西方向行駛，而於當日晚間十一時三十分許，行經上處中豐
    路上林段四四九號前時，原應注意汽車在同一車道行駛時，
    除擬超越前車外，後車與前車之間應保持隨時可以煞停之距
    離，且依當時晴天，夜間有照明，柏油路面乾燥無缺陷，視
    距良好無障礙物等情境，亦無不能注意之情事，竟仍疏未注
    意與前方莊雅雯騎乘之ＴＬ二—０九三號輕機車，保持適當
    之安全距離，貿然前行。自用小客車左側車頭遂由後追撞輕
    機車車尾，致輕機車倒地，莊雅雯因此受有左手肘、右大腿
    及雙側足踝鈍挫傷，左手肘及雙側足踝擦傷等傷害，自用小
    客車車頭之左側方向燈亦因此掉落於地。詎乙○○於肇事後
    ，因畏懼承擔相關責任，竟另行基於肇事逃逸之犯意，僅下
    車稍事察看莊雅雯傷勢，即趁莊雅雯連絡朋友前來處理時，
    逕自駕車逃離現場。幸經住於該處，因聽聞撞擊聲出外查看
    之杜媛目擊乙○○駕車離開，及時記下車號，交予莊雅雯
    報警處理，始經警循線查獲上情。
二、案經莊雅雯訴由桃園縣政府警察局平鎮分局移送臺灣桃園地
    方法院檢察署檢察官偵查起訴。
    理  由
一、訊據被告乙○○矢口否認有何過失傷害、肇事逃逸等犯行。
    辯稱：我當天沒有開車出去，案發當時，我在龍潭的工地和
    師傅曾錦松、小葉講事情，肇事車輛掉在現場的燈殼也不是
    我的，因為案發前三個月，我在五股的修車廠請我弟弟甲○
    ○幫我換車子的大燈、方向燈，所以我的車有新的方向燈燈
    殼云云。經查：
（一）本件後引證人之警詢、檢察官偵訊筆錄，雖係傳聞，惟均
      已經被告同意引用為證據，且被告於本院調查證據時，亦
      未於言詞辯論終結前對證據能力聲明異議（本院九十四年
      十月七日、十二月二十八日筆錄），本院審酌相關證人筆
      錄做成時之情況，認為適當，依刑事訴訟法第一百五十九
      條之五規定，上開筆錄自均得採用為證據，合先敘明。
（二）證人莊雅雯於警詢中指稱：「九十三年十二月十五日二十
      三時三十分許，在龍潭鄉○○路○○段四四九號前，我駕
      駛ＴＬ二—０九三號輕機車，由龍潭鄉○○路龍潭往關西
      方向行駛，行經到肇事地點時，我感覺後方有一部自小客
      車車速很快，我不知道該煞車還是繼續騎，而後他就撞到
      我機車後方，並使我跌倒受傷，事後有人來扶我，並將我
      車輛牽到路旁，我請路人幫我將撞到我的人留住，而我朋
      友剛好住在附近，就去請他幫我，當我下來之後，對方就
      不見了，目擊者告訴我自小客車為白色車身，車號為Ｚ五
      —九０二九號」、「警方查扣之自小客車，是當時與我發
      生交通事故之車輛無誤，他的車輛剛好有改過，且車輛引
      擎蓋上有裝藍色的小燈，車輛損壞的地方就是當時撞我車
      輛的地方，他與我發生碰撞之後，現場遺留一個左邊的方
      向燈，我確定警方要我指認的自小客車車主為與我發生車
      禍逃逸之人」等語（偵查卷第十一頁反面、第十四頁）。
      目擊證人杜媛於警詢中指稱：「九十三年十二月十五日
      二十三時三十分，當時我在龍潭鄉○○路○○段四四九號
      的房間內，我聽到煞車聲音及碰撞聲，就立刻由房間出來
      查看，我看到一名女子倒在地上，然後我朋友就過去將倒
      在地上的女子扶起來，當時肇事者坐在車內，過了二、三
      分鐘我過去將機車扶起來，而自小客駕駛才下車，並詢問
      當事人之傷勢，當傷者跑去我住的樓上公寓叫她朋友時，
      自小客車駕駛就駕車離開，當自小客車駕駛上車要離開時
      ，我就走過去看自小客車車牌號碼，並清楚記下車號為Ｚ
      五—九０二九號，接著自小客車駕駛駕車逃逸。自小客車
      與機車同方向，他是由龍潭鄉○○路龍潭往關西方向，機
      車被撞到對向車道，而自小客車在機車後方」、「肇事車
      輛是這部車沒錯，當時我在Ｚ五—九０二九號自小客車一
      公尺旁，我看到車牌，左前保險桿裂掉及左前葉子板凹損
      ，左前方向燈破損，乙○○是肇事駕駛沒錯」等語，在偵
      查中並結證為相同證述（偵查卷第十五頁反面、第十七頁
      反面、第四十頁）。經核莊雅雯、杜媛二人所述，彼此
      相符。再者，警員在循線查獲被告車輛後，將肇事車輛遺
      留在現場之左前方向燈燈殼及其他跡證，與被告之自用小
      客車、莊雅雯騎乘之輕機車三者相互比對結果，被告之自
      用小客車左前方向燈係甫更換之新品，左前方保險桿下方
      破損，保險桿上留有一個綠色刮痕，刮痕高度與輕機車後
      車牌高度相符，現場遺留之方向燈邊膠，亦與被告車輛上
      使用之邊膠相符，應係被告車輛所遺留，此經證人即採證
      警員葉為棋、鑑識員警林良輝分別於檢察官偵查中證述在
      卷（偵查卷第五十九頁），並有刑案現場勘查紀錄表暨所
      附採證照片附卷可考（偵查卷第六十四頁至第六十九頁）
      ，亦可佐證莊雅雯、杜媛前述之指述實在。此外，復有
      道路交通事故調查報告表暨所附現場圖一份、肇事後車損
      暨現場照片共十張在卷可稽（偵查卷第六頁至第八頁、第
      十九頁至第二十三頁），肇事車輛遺留現場之左前方向燈
      燈殼一個扣案可資佐證。又莊雅雯因本件事故，受有左手
      肘、右大腿及雙側足踝鈍挫傷，左手肘及雙側足踝擦傷等
      傷害，並有國軍桃園總醫院出具之診斷證明書一份在卷可
      考（偵查卷第二十六頁）。綜上，被告駕駛自用小客車，
      由後追撞莊雅雯騎乘之輕機車肇事，致莊雅雯受傷，而被
      告並未留下善後，反逕自駕車逃逸之事實，已堪認定。
（三）按「汽車在同一車道行駛時，除擬超越前車外，後車與前
      車之間應保持隨時可以煞停之距離」，道路交通安全規則
      第九十四條第一項定有明文，被告領有駕駛執照，駕車上
      路，自應遵守上開規定，謹慎行車。而依卷附調查報告表
      所載，肇事當時天候晴、夜間有照明，肇事地點柏油路面
      乾燥無缺陷、視距良好無障礙物等情況，顯無不能注意之
      情事。然被告仍疏未注意與前方莊雅雯之輕機車保持安全
      間距，以致其自用小客車左側車頭由後追撞機車車後肇事
      ，致莊雅雯受傷，被告顯有違反上揭規定之過失。被告上
      開過失與莊雅雯之傷勢間，並有相當因果關係。
（四）被告雖辯稱略以：伊案發當時，在龍潭工地與曾錦松、小
      葉談工作，肇事車輛掉在現場的燈殼亦非伊所有，伊車上
      的左前方新方向燈，係案發前三個月伊弟弟甲○○換的云
      云，並請求傳喚證人曾錦松、甲○○到庭為證。惟與上開
      事證不符，且查：(1)被告上揭所辯，與其警詢中供稱：當
      時我在家睡覺，並未外出云云，及其於檢察官偵查中辯稱
      ：我當天在做水電云云（偵查卷第九頁反面、第四十三頁
      ），均有不符，已難遽信。(2)證人曾錦松在本院審理時雖
      亦到庭附和被告，惟所述不僅前後反覆，且與被告所辯亦
      有明顯矛盾，甚且在檢察官質以：「你所述九十三年十二
      月十五日的事情，是否是被告告訴你的」時，靜默未答（
      本院九十四年十二月二十八日筆錄），曾錦松所述顯係與
      被告勾串之詞，不足採信。(3)至於證人甲○○在本院審理
      時雖亦證稱：九十三年九至十月間，伊有幫伊哥哥乙○○
      換車燈云云，惟甲○○縱使在本件事故前曾為被告車輛更
      換方向燈，亦無法憑此證明被告車輛並非本件之肇事車輛
      甚明。遑論被告勾串曾錦松在前，甲○○又係被告之弟，
      則甲○○所述是否實在？猶有疑問。(4)綜上，被告所辯應
      係卸責之詞，不足採信。
（五）至公訴人指稱：被告未注意車前狀況，並採取必要之安全
      措施等語，其意係指被告違反道路交通安全規則第九十四
      條第三項規定，而有過失，雖非無見，然本件被告應依上
      引安全規則第九十四條第一項規定，保持與前車之安全距
      離，已如前述，而此即係被告應注意之車前狀況，是故，
      上開安全規則第九十四條第三項規定，應係同條第一項之
      補充規定，從而，僅需認定被告未保持與前車之安全間距
      ，對事故發生應負過失責任即可，而無須再認定其未注意
      車前狀況。另查，證人杜媛在肇事時有耳聞煞車聲，且
      依上揭現場圖所載，肇事現場遺留有十九公尺長之煞車痕
      ，足認該煞車痕係被告車輛所遺留，惟對照「一般公路汽
      車煞車距離、行車速度對照表」結果，僅能認定被告車速
      約在時速五十五至六十五公里之間，而該處限速係六十公
      里（見現場圖），是依現有證據，尚不能認定被告超速，
      併予敘明。
（六）綜上所述，本件事證明確，被告過失傷害及肇事逃逸等犯
      行均堪認定，應依法論科。
三、核被告乙○○所為，係犯刑法第二百八十四條第一項前段之
    過失傷害罪，及同法第一百八十五條之四之肇事逃逸罪。被
    告前有如事實欄所示之科刑及執行情形，有其臺灣高等法院
    被告前案紀錄表一份附卷可稽，其於前案有期徒刑執行完畢
    後，五年內再犯本件有期徒刑以上之刑之二罪，均為累犯，
    並均應依刑法第四十七條規定加重其刑。被告所犯上開二罪
    間，罪名互異，行為不同，係分別起意，應分論併罰。爰審
    酌被告駕車不知謹慎，以致自後追撞莊雅雯騎乘之輕機車肇
    事，致莊雅雯受傷，而莊雅雯雖係輕微之擦、撞傷，所生損
    害不大，然被告追撞前車，就事故發生純屬其自己之責任，
    肇事後明知莊雅雯傷勢輕微，卻未留下善後，反駕車逕自離
    去，迄今亦未與莊雅雯和解，其行車時怠忽用路人之行車安
    全，肇事後則希冀僥倖逃避責任，心態委不足取，在本院審
    理時明知相關事證已臻明確，猶多方飾詞抵賴，甚而勾串證
    人，犯後態度難謂良好，有從重處罰之必要等一切情狀，分
    別量處如主文所示之刑，並就過失傷害部分諭知易科罰金之
    折算標準，以示懲儆。
據上論斷，應依刑事訴訟法第二百九十九條第一項前段，刑法第
二百八十四條第一項前段、第一百八十五條之四、第四十一條第
一項前段、第四十七條，罰金罰鍰提高標準條例第一條前段、第
二條，判決如主文。
本案經檢察官楊挺宏到庭執行職務。
中    華    民    國    95    年    1     月    11    日
              交通法庭  審判長法  官   曾家貽
                              法  官   魏于傑
                              法  官   陳彥宏
以上正本證明與原本無異。
如不服本判決，應於送達後10日內，向本院提出上訴狀。
                              書記官  翁其良
中    華    民    國    95    年    1     月    11    日
論罪法條：刑法第二百八十四第一項前段、第一百八十五條之四
中華民國刑法第284條
(過失傷害罪)
因過失傷害人者，處六月以下有期徒刑、拘役或五百元以下罰金
，致重傷者，處一年以下有期徒刑、拘役或五百元以下罰金。
從事業務之人，因業務上之過失傷害人者，處一年以下有期徒刑
、拘役或一千元以下罰金，致重傷者，處三年以下有期徒刑、拘
役或二千元以下罰金。
中華民國刑法第185條之4
駕駛動力交通工具肇事，致人死傷而逃逸者，處六月以上五年以
下有期徒刑。


司法院資訊處製作；財團法人民間司法改革基金會備份。
